臺灣高等法院臺南分院刑事裁定　　　　100年度聲再字第125號
聲　請　人
即受判決人　郭昊
上列聲請人即受判決人因詐欺案件，對於本院97年度重上更(二)字
第94號，中華民國98年8 月11日第二審確定判決（起訴案號：臺
灣臺南地方法院檢察署89年度偵字第6509號、10037 號，移送併
辦案號：89年度偵字第8304號），聲請再審，本院裁定如下：
    主  文
再審之聲請駁回。
    理  由
一、聲請意旨以：
(一)、此次再提出再審，是因鈞院法官判決錯誤，未依法條而以自
    由心證、意識型態予以判決，且刑事訴訟法條修正後，檢察
    官對於起訴犯罪事實，應負責實質舉證責任，至今法官從未
    舉證說明，且被告自始至終亦無犯罪事實，至今亦沒有任何
    受害者，亦沒有任何人於財物上受到損害，亦沒有任何人向
    被告提出告訴，故依據法條推論何有常業詐欺罪行，在此無
    犯罪事實證據之下，請法官以事實調查之，讓被告有再審之
    機會。
(二)、原確定判決認被告犯共同常業詐欺罪，判處有期徒刑5 年10
    月確定，而此節在犯罪事實同一情形下卻形成論處被告有罪
    ，而共犯張家福等人諭知無罪之二種不同判決。雖經最高法
    院98年度台上字第6927號判決意旨共犯張家福等人案件之判
    決結果，核係個案見解，原審法院即不受拘束，自無加以調
    查之必要，然此節對被告而言不利，且此認事用法足以影響
    判決之結果，對於被告是否構成刑法第340 條常業詐欺罪，
    應有統一法令見解之必要，故提出再審以維護被告之權益。
(三)、係販賣人頭支票者，並不因所受之支票有退票紀錄，即當成
    之詐欺罪法理甚明，自難僅憑被告於臺南縣調查站之供述即
    認被告有用詐術致使金融機構陷於錯誤而變付空白支票之情
    事，自始自至終絕無詐欺金融機關犯行，且亦不能因被告與
    張家福於88年11月25日、88年12月3 日之通訊監察譯文中，
    二人曾有多次聯絡互調人頭支票情事，進而即認被告有詐欺
    犯行，再者依卷內全部資料，並無任何一位被害人曾證述遭
    被告所詐騙，故被告既無培養所謂之「人頭支票」帳戶，且
    所有有關本案之「相關金融機關」均無因此受到任何詐騙，
    又被告並無以所謂「人頭支票」去從事任何詐騙行為，因此
    被告應與詐欺罪之構成要件不相符，自無成立詐欺罪。
(四)、被告自始至終是有正當職業之人，從事於鞋業後轉養殖業，
    曾提出勞保險卡1份、南區漁會保證書影本1份，足證明被告
    有正當職業之人，如法官於情節上認被告有罪，不能以常業
    詐欺罪論處，自有違背法令之虞，更河況本案相關之人頭帳
    戶翁慶聰等人先後於審理中分別供稱不認識被告，及申請之
    支票非交予被告等語，且此人頭帳戶被分別判決無罪，亦與
    被告無關有何詐欺集團常業詐欺之虞，在此情況下，法官無
    法舉證被告有罪之證據及犯罪事實，怎能讓被告心服口服，
    心甘情願去坐冤獄？
二、按聲請再審，由判決之原審法院管轄；法院認為聲請再審之
    程序違背規定者，應以裁定駁回之，刑事訴訟法第426條第1
    項、第433 條分別定有明文。復按再審程序係就確定判決事
    實錯誤所設之救濟方法，除有刑事訴訟法第426條第3項前段
    所定情形外，應由判決之原審法院管轄。又上級審法院以上
    訴不合法，從程序上判決駁回上訴者，聲請再審之對象為原
    法院之判決，並非上級審法院之程序判決，該再審案件，仍
    應由原判決之法院管轄（最高法院93年度台聲字第2 號裁定
    意旨參照）。本件聲請人因常業詐欺案件，經本院以97年度
    上更(二)字第94號判處有期徒刑5 年10月後，聲請人不服上訴
    最高法院，最高法院以受判決人上訴違背法律上之程式，於
    98年11月19日以98年度臺上字第6927號判決駁回上訴確定在
    案，此有上開判決影本及被告前案紀錄表附卷可稽。聲請人
    對本院97年度上更(二)字第94號判決聲請再審，程序上與法無
    違，合先敘明。
三、次按聲請再審，應以再審書狀敘述理由，附具原判決之繕本
    及證據，提出於管轄法院為之。又法院認為聲請再審之程序
    違背規定者，應以裁定駁回之。刑事訴訟法第429條、第433
    條分別定有明文。所謂敘述理由，關於為受判決人之利益聲
    請再審，係指敘述符合同法第420 條各款所列情形之一或第
    421 條規定之情形，足認受判決人應受較確定判決利益之判
    決而言（最高法院81年度台抗字第247 號裁定意旨參照）。
    又再審係為原確定判決認定事實錯誤而設之救濟程序，是聲
    請再審之對象應為確定之實體判決。而受理再審聲請之法院
    ，應先審查再審之聲請是否具備合法條件，若其聲請再審之
    程序違背規定時，即應以其聲請不合法，依刑事訴訟法第43
    3 條規定裁定駁回之；必再審之聲請合法，始能進而審究其
    再審有無理由（最高法院90年度台抗字第385 號裁定要旨參
    照）。又按法院認為無再審理由經裁定駁回後，不得更以同
    一原因聲請再審，刑事訴訟法第434條第2項規定甚明。另按
    有罪之判決確定後，有左列情形之一者，為受判決人之利益
    ，得聲請再審︰一、原判決所憑之證物已證明其為偽造或變
    造者。二、原判決所憑之證言、鑑定或通譯已證明其為虛偽
    者。三、受有罪判決之人，已證明其係被誣告者。四、原判
    決所憑之通常法院或特別法院之裁判已經確定裁判變更者。
    五、參與原判決或前審判決或判決前所行調查之法官，或參
    與偵查或起訴之檢察官，因該案件犯職務上之罪已經證明者
    ，或因該案件違法失職已受懲戒處分，足以影響原判決者。
    六、因發現確實之新證據，足認受有罪判決之人應受無罪、
    免訴、免刑或輕於原判決所認罪名之判決者。前項第一款至
    第三款及第五款情形之證明，以經判決確定，或其刑事訴訟
    不能開始或續行非因證據不足者為限，得聲請再審。
四、經查：
(一)、查刑事判決確定後，若發現其認定事實與適用法律確有錯誤
    ，我國刑事訴訟法分別設有不同之特別救濟途徑，其中對於
    確定判決認定事實錯誤設有再審制度，而對於確定判決適用
    法律錯誤，則設有非常上訴之制度，兩者適用之法條、程序
    及救濟方法皆不相同，是若受判決人認為原確定判決有判決
    違背法令等問題，則應循非常上訴之途徑解決，自非聲請再
    審所得救濟。再審聲請人以因其並非詐欺集團為由，如認有
    罪，亦非構成常業詐欺，主張原確定判決認其犯共同常業詐
    欺，有判決適用法則不當違背法令之虞，據向本院聲請再審
    ，有其所具再審狀為憑。揆諸首揭說明，依聲請人所指情事
    ，則為原判決違背法令，自應循非常上訴程序救濟，而與再
    審無涉，再審聲請人自不得聲請再審，所為聲請之程序顯屬
    違背規定。
(二)、又本件再審聲請人對原確定判決聲請再審，對於原確定判決
    究竟有何符合刑事訴訟法第420條、第421條規定之再審理由
    ，俱未依卷內資料具體予以指摘。則再審聲請人既未於再審
    聲請狀敘述再審聲請人有何應受較確定判決利益之判決之情
    形，自難謂符合前揭聲請再審之法定程式要件。
(三)、另再審聲請人曾以另案被告張家福業經本院另案改判無罪確
    定在案為理由向本院聲請再審，經本院以該理由與刑事訴訟
    法第420 條第1項第4款之規定不符，駁回再審之聲請在案，
    此有本院99年度聲再更字第1 號裁定附卷可參。聲請人又以
    另案被告張家福業經本院另案改判無罪確定在案，認符合嶄
    新性要件，向本院聲請再審，經本院以該理由僅足以影響聲
    請人所犯常業詐欺罪名共同正犯人數，而不足以影響聲請人
    所犯常業詐欺罪名之成立，與刑事訴訟法第420條第1項各款
    之規定不符，駁回再審之聲請在案，此有本院99年度聲再字
    第106 號、100年度聲再字第14號、100年度聲再字第72號裁
    定在卷足憑，聲請人再以同一理由提起本件聲請，依上開規
    定，於法自有不合。
(四)、再審聲請人曾以相關人頭帳戶翁慶聰等人先後於審理中分別
    供稱不認識聲請人，申請之支票非交予聲請人等語，人頭帳
    戶之人亦分別判決無罪，聲請人之調查筆錄係受調查局人員
    誤導，原確定判決未依證據法則調查證據認定事實，本案並
    無被害人等事由，向本院聲請再審，經本院認聲請人提出之
    上開再審事由，或係對原確定判決再度提出辯解，或係就原
    確定判決證據之取捨、證明力之認定予以指摘，徒為事實上
    之爭辯，核與刑事訴訟法第420條第1項各款規定聲請再審之
    理由不符，駁回再審之聲請，此有本院99年度聲再字第 106
    號、100年度聲再字第14號、100年度聲再字第72號裁定在卷
    足憑，聲請人再以同一理由，提起本件聲請，於法亦有不合
    。
(五)、再審聲請人提出勞工保險卡1 份、南縣區漁會會員加保證明
    書1 份，欲證明聲請人為有正當職業之人，非屬常業詐欺犯
    為理由，然查是否成立常業詐欺罪，與其是否有正當職業，
    二者並無必然關連性，且與刑事訴訟法第420條第1項各款規
    定之再審理由無一相符，自不得以此據為再審之理由。
五、綜上所述，本件聲請意旨所指或於聲請時未具體敘述再審理
    由，而不符刑事訴訟法第429 條之聲請程式；或所提再審原
    因，業經本院認為無再審理由經裁定駁回後，更以同一原因
    聲請再審，而違反刑事訴訟法第434條第2項之規定；或屬非
    常上訴範疇，而與刑事訴訟法第420條第1項第6 款聲請再審
    事由無涉。從而，本件再審之聲請，係屬違背法律上之程式
    ，揆諸前開說明，應以裁定駁回之。
六、據上論斷，應依刑事訴訟法第433條、第434條第1 項，裁定
    如主文。
中    華    民    國   100    年    11    月    28    日
                  刑事第四庭    審判長法  官  吳志誠
                                      法  官  陳珍如
                                      法  官  吳森豐
以上正本證明與原本無異。
如不服本裁定，應於收受本裁定後五日內向本院提出抗告狀。
                                      書記官  岑  玢
中    華    民    國   100    年    11    月    28    日